臺灣高等法院刑事判決　　　　　　　 100年度上易字第2144號
上　訴　人
即　被　告　林英
選任辯護人　許碧真律師
上列上訴人因竊盜案件，不服臺灣板橋地方法院100年度易字第
730號，中華民國100年6月8日第一審判決（起訴案號：臺灣板橋
地方法院檢察署100年度偵字第128號），提起上訴，本院判決如
下：
    主  文
原判決撤銷。
林英無罪。
    理  由
一、公訴意旨略以：被告林英與陳亦銘前因投資糾紛而有爭執，
    被告林英竟意圖為自己不法之所有，於民國99年11月2日晚
    上8時許，在陳亦銘位於臺北縣蘆洲市（現改制為新北市蘆
    洲區，下同）長安街285巷26號7樓住處，徒手竊取陳亦銘置
    於屋外鞋櫃內之直笛、運動鞋、白色外套及光碟收藏袋各1
    只，得手後離去。嗣陳亦銘發覺上開物品失竊，報警循線查
    悉上情，因認被告林英涉犯刑法第320條第1項之竊盜罪嫌。
二、按犯罪事實應依證據認定之，無證據不得認定犯罪事實；不
    能證明被告犯罪者，應諭知無罪之判決；刑事訴訟法第154
    條第2項、第301條第1項分別定有明文。是事實之認定，應
    憑證據，如未能發現相當證據，或證據不足以證明，自不能
    以推測或擬制之方法，為裁判基礎；此所謂證據，係指足以
    證明被告確有犯罪行為之積極證據而言，該項證據須適於為
    被告犯罪之證明者，始得採為斷罪之資料。苟積極證據不足
    為不利於被告事實之認定時，即應為有利於被告之認定，更
    不必有何有利之證據，有最高法院30年度上字第816號、40
    年度臺上字第86號及69年度臺上字第4913號判例意旨足資參
    照。再者，告訴人之告訴，係以使被告受刑事追訴為目的，
    其指訴是否與事實相符，仍應調查其他證據，以資審認，必
    被害人所述被害情形，無瑕疵可擊，且就其他方面調查，又
    與事實相符，始足據為有罪判決之基礎，亦有最高法院81年
    度臺上字第3539號判決要旨可憑。
三、公訴人認被告林英(下稱被告)涉有上開竊盜犯行，無非係以
    告訴人陳亦銘之指訴、扣押筆錄、贓物認領保管單、現場及
    扣案物品照片、電梯監視器翻拍畫面、電話通聯紀錄表及電
    信公司資料查詢等為論據。訊據被告堅持否認有何公訴人所
    指竊盜犯行，辯稱：其與告訴人陳亦銘(下稱告訴人)係舊識
    ，告訴人於案發前即將上開物品贈與被告，並要被告有空前
    往其住處拿取，但未約定時間，被告於99年11月2日前往該
    處前，尚有與告訴人電話聯絡，其拿取上開物品，並非基於
    竊盜之意等語。
四、經查：
  (一)訊據被告坦承其於99年11月2日晚上8時許，曾至告訴人位於
    臺北縣蘆洲市○○街285巷26號7樓「貴族青春社區」住處，
    拿取告訴人置於該處鞋櫃上之塑膠包1包(內含直笛2支、運
    動鞋1雙、白色外套1件及光碟收藏袋1只)之事實，復有扣押
    筆錄、贓物認領保管單、現場及扣案物品照片、電梯監視器
    翻拍畫面可資為憑，此部分之事實，堪以認定。
  (二)被告雖至告訴人住處拿取上開告訴人置於鞋櫃上之物品，惟
    至他人住處拿取物品的原因甚多，非必即屬非法。被告辯稱
    上開物品係告訴人之前贈與，惟未約定拿取時間等語，核與
    證人即告訴人陳亦銘於原審證稱：「這些都是我小孩子以前
    的東西，我整理家裡不要，要送給被告」、「(你說很久以
    前有說要把鞋子送給被告，但是他很久都沒有來拿，你放在
    那邊是否還是要給被告的意思？)是。」、「我的小孩長大
    了，東西扔掉可惜，所以才給被告」、「(塑膠袋是你包的
    嗎？)是我包的，時間太久，所以包了幾雙我也不記得了。
    」、「(現在被查到的那包東西確實是要給被告的，是否有
    多拿？)都是要給他的。」(見原審100年3月11日訊問筆錄、
    100年4月27日審判筆錄)等情相符。是告訴人確曾表示欲贈
    送上開物品予被告，告訴人並親自將上開物品打包於塑膠帶
    內置放於屋外樓梯間鞋櫃，嗣被告前往告訴人住處拿取上開
    物品，尚難認係基於為自己不法所有，而有竊盜之意圖。
  (三)告訴人於警詢時指稱：99年11月2日20時許返家發現鞋櫃內
    其與太太的鞋子合計6雙失竊云云，惟警方於告訴人報案後
    前往被告家中係查獲塑膠包1包(內含直笛2支、運動鞋1雙、
    白色外套1件及光碟收藏袋1只)等物品，與告訴人陳稱失竊
    物為6雙鞋子並不相同，告訴人於原審證稱：「我回家發現
    鞋櫃裡有一包鞋子不見了，就調監視器發現被告來拿，我就
    問被告有沒有來拿，被告說沒有，我以為是別人拿走的，我
    才報案。」等語(見原審簡字卷第9頁)，是以告訴人失竊6雙
    鞋子，於監視錄影帶中發現被告曾至其住處，乃報警處理，
    其與被告間就是否竊取鞋子6雙等節容有若干誤會，告訴人
    指稱被告竊盜之標的究竟為何？是否與事實相符，並非無疑
    。且告訴人於警詢及原審法院指訴遭竊之情形，尚有不符之
    處，非無瑕疵可擊。從而，尚難僅以告訴人有瑕疵之指訴即
    推認被告有竊盜犯行。
  (四)被告於本院審理時提出其行動電話之通話明細，欲證明案發
    當日其曾與告訴人電話聯絡，惟依行動電話通話明細，尚無
    法得知雙方談話內容，自無法為被告有利或不利之認定，附
    此敘明。
五、綜上所析，本件檢察官所舉事證，尚不足以使本院排除合理
    性之懷疑，以形成被告犯有如公訴意旨所指竊盜罪嫌之確切
    心證，本院復查無其他積極證據，足資證明被告有該竊盜犯
    行，衡以上開刑事訴訟法規定及最高法院判例所闡證據法則
    ，自應為被告無罪之諭知。原審不察，遽以對被告論罪科刑
    ，容有違誤。被告上訴指摘原判決不當，為有理由，應由本
    院將原判決撤銷，並諭知被告無罪之判決，以昭審慎。
據上論斷，應依刑事訴訟法第369條第1項前段、第364條、第301
條第1項，判決如主文。
本案經檢察官林秀濤到庭執行職務。
中    華    民    國  100    年    11    月    15    日
                  刑事第二庭 審判長法  官  洪光燦
                                   法  官  宋松璟
                                   法  官  蘇素娥
以上正本證明與原本無異。
不得上訴。
                                   書記官  戴伯勳
中    華    民    國   100    年    11    月    15    日